【裁判字號】    99,附民,78
【裁判日期】    990909
【裁判案由】    請求損害賠償
【裁判全文】
臺灣屏東地方法院刑事附帶民事訴訟判決  99年度附民字第78號
原    告    甲○○
被    告    乙○○
上列被告因妨害名譽等案件（99年度易字第353 號），經原告提
起附帶民事訴訟，請求損害賠償事件，本院判決如下︰
    主  文
被告應給付原告新臺幣萬元。
原告其餘之訴駁回。
本判決第一項得假執行。
    事實及理由
一、原告主張：被告於民國98年8 月26日下午3 時許，因其學生
    即訴外人施懿芸之房屋租賃等問題，與房東即原告存有誤會
    ，故與施懿芸一同前往原告位於屏東縣屏東市○○里○○街
    214 號7 樓之3 之住處理論，2 人進入該處所後，被告即因
    施懿芸之房屋租賃及金錢糾紛與原告發生爭執，被告遂遭原
    告要求離去，被告除受退去之要求仍留滯而拒絕離去外，並
    執意爭執前開問題，進而當場辱罵甲○○「SHIT」3 次（此
    部分另經檢察官為不起訴處分），甲○○遂報警處理。嗣於
    同（26）日下午5 時許，兩造至屏東縣政府警察局屏東分局
    海豐派出所製作筆錄時，乙○○竟基於妨害名譽之犯意，在
    上開不特定多數人得共見共聞之海豐派出所內，公然以「不
    要臉」、「難怪你會被離婚」之穢語，辱罵甲○○，足生損
    害於甲○○之名譽。經原告提起告訴，被告業經臺灣屏東地
    方法院檢察署檢察官以99年度調偵字第36號提起公訴，原告
    遭被告辱罵後，人格受到嚴重羞辱，身心、精神痛苦異常，
    更出現失眠、短期憂鬱反應等症狀，身心受有莫名痛楚，爰
    依侵權行為及民法第184 條、第195 條第1 項之法律關係，
    提起本訴，請求被告賠償相當之精神慰撫金，並聲明：(一)被
    告應給付原告新臺幣（下同）35萬元。(二)訴訟費用由被告負
    擔。
二、被告則以：伊並未公然侮辱原告，被告所說不要臉的意思是
    針對原告之行為等語資為抗辯。並聲明：原告之訴駁回。
三、按附帶民事訴訟之判決，應以刑事訴訟判決所認定之事實為
    據，刑事訴訟法第500 條前段定有明文。原告主張被告於98
    年8 月26日下午3 時許，因其學生施懿芸之房屋租賃等問題
    ，與房東即原告存有誤會，故與施懿芸一同前往原告位於屏
    東縣屏東市○○里○○街214 號7 樓之3 之住處理論，2 人
    進入該處所後，被告即因施懿芸之房屋租賃及金錢糾紛與原
    告發生爭執，被告遂遭原告要求離去，被告除受退去之要求
    仍留滯而拒絕離去外，並執意爭執前開問題，進而當場辱罵
    甲○○「SHIT」3 次（此部分另經檢察官為不起訴處分），
    甲○○遂報警處理。嗣於同（26）日下午5 時許，兩造至屏
    東縣政府警察局屏東分局海豐派出所製作筆錄時，乙○○竟
    基於妨害名譽之犯意，在上開不特定多數人得共見共聞之海
    豐派出所內，公然以「不要臉」、「難怪你會被離婚」之穢
    語，辱罵甲○○，對原告名譽造成損害之事實，業經本院以
    99年度易字第353號刑事決認定實屬，就被告所犯公然侮辱
    罪及留滯住宅罪，各處拘役20日，應執行拘役30日，有本院
    前開刑事案件卷宗及判決書可證，雖被告否認有何然公然侮
    辱、留滯住宅之犯行，然與證人施懿芸、甲○○、彭羿甄、
    蕭明風之證述不符，不足採信，是原告此部分之主張堪信為
    真實。
四、次按因故意或過失不法侵害他人之權利者，負損害賠償責任
    ，民法第184 條第1 項前段定有明文。又不法侵害他人之身
    體、健康、名譽、自由、信用、隱私、貞操，或不法侵害其
    他人格法益而情節重大者，被害人雖非財產上之損害，亦得
    請求賠償相當之金額。其名譽被侵害者，並得請求回復名譽
    之適當處分，民法第195 條第1 項亦定有明文。本院審酌原
    告係女性，年齡42歲，被告竟因訴外人施懿芸與原告間租賃
    之糾紛發生爭吵，除留滯原告之住宅，並在派出所內，公然
    以「不要臉」、「難怪你會被離婚」之穢語，辱罵原告，致
    原告受有名譽受有損害，原告主張其身心受有不明痛楚，尚
    非無據，並有診斷證明書2 紙附卷可證，是其自得依上開侵
    權行為之法條規定，訴請被告賠償相當金額之慰撫金。
五、次按所謂相當之金額，應以實際加害情形與名譽影響是否重
    大，及被害者之身份地位與加害人經濟狀況等關係定之（最
    高法院47年台上字第1221號判例意旨參照）。且精神慰藉金
    之賠償須以人格權遭遇侵害，使精神上受有痛苦為必要，其
    核給之標準固與財產上損害之計算不同，然非不可斟酌雙方
    之身份資力與加害程度，及其他各種情形核定相當之數額（
    最高法院51年台上字第223 號判例意旨參照）。經查，原告
    係高職畢業，職業係便當店服務員、經濟狀況勉持，有警詢
    筆錄基本資料可按，被告係大學畢業、從事補教業、經濟狀
    況小康，亦有警詢筆錄基本資料在卷可按。本院參酌兩造之
    社會身份、地位、教育程度、財產經濟狀況、工作、兩造各
    自之資力及原告所受之精神上痛苦等一切情狀，認原告請求
    賠償精神慰撫金3 萬元部分尚屬適當，應予准許。逾此範圍
    ，於法無據，不應准許。從而，原告本於侵權行為法律關係
    ，請求被告給付3 萬元，為有理由，應予准許。逾此部分之
    請求，於法無據，應予駁回。
六、又本件所命給付未逾50萬元，依刑事訴訟法第491 條第10款
    準用民事訴訟法第389 條第1 項第5 款規定，應由本院依職
    權宣告假執行。此外，本件為附帶民事訴訟，且既無訴訟費
    用之支出，爰不為訴訟費用負擔之諭知，附此敘明（臺灣高
    等法院暨所屬法院95年法律座談會提案第21號之研討意見參
    照）。
七、據上論結，本件原告之訴，為一部有理由，一部無理由，依
    刑事訴訟法第502 條、第491 條第10款，民事訴訟法第389
    條第1 項第5 款，判決如主文。
中    華    民    國    99    年    9     月    9     日
                  刑事第一庭 法  官  涂裕洪
以上正本證明與原本無異。
本判決非對於刑事訴訟之判決有上訴時不得上訴。
中    華    民    國    99    年    9     月    9     日
                             書記官  卓春成

司法院資訊處製作；財團法人民間司法改革基金會備份。
